【裁判字號】    97,訴,71
【裁判日期】    970229
【裁判案由】    毒品危害防制條例
【裁判全文】
臺灣士林地方法院刑事判決                97年度訴字第71號
公  訴  人  臺灣士林地方法院檢察署檢察官
被      告  甲○○
上列被告因毒品危害防制條例案件，經檢察官提起公訴（96年度
毒偵字第2732號），被告於準備程序中就被訴事實為有罪之陳述
，本院合議庭裁定改由受命法官獨任進行簡式審判程序，並判決
如下：
    主  文
甲○○施用第一級毒品，累犯，處有期徒刑拾壹月。
    事  實
一、甲○○因施用毒品，經法院裁定送觀察、勒戒及強制戒治，
    於民國90年9 月5 日停止戒治釋放出所，所餘戒治期間付保
    護管束，於91年3 月1 日保護管束期滿執行完畢。又於93年
    間因施用第一級、第二級毒品，經臺灣高等法院以93年度上
    訴字第1981號分別判處有期徒刑8 月、3 月，並定應執行刑
    有期徒刑10月確定。又因竊盜案件，經本院93年度易字第46
    6 號判處有期徒刑10月確定，上開3 罪經定應執行刑有期徒
    刑1 年6 月，甫於95年4 月13日縮刑期滿執行完畢。詎仍未
    戒除毒癮，於上開強制戒治執行完畢後5 年內，再犯施用毒
    品之罪，且經法院判決有罪確定後，復基於施用第一級毒品
    海洛因及第二級毒品甲基安非他命（公訴意旨誤為安非他命
    ）之犯意，於96年9 月23日上午某時，在臺北縣石門鄉富基
    村楓林28號住處，以將海洛因及甲基安非他命磨成粉末，混
    合後加水稀釋置入注射針筒注射之方式，同時施用第一級毒
    品海洛因及第二級毒品甲基安非他命1 次。嗣為警於96年9
    月24日21時許採集尿液送驗，檢驗結果呈鴉片類、甲基安非
    他命陽性反應，而悉上情。
二、案經臺北縣政府警察局淡水分局報告臺灣士林地方法院檢察
    署檢察官偵查起訴。
    理  由
一、本件被告甲○○所犯非死刑、無期徒刑或最輕本刑有期徒刑
    3 年以上之罪，亦非高等法院管轄第一審案件，且於準備程
    序進行中，被告先就被訴事實為有罪之陳述，經告知被告簡
    式審判程序之旨，並聽取檢察官、被告之意見後，本院合議
    庭裁定由受命法官進行簡式審判程序，是本件之證據調查，
    依刑事訴訟法第273 條之2 規定，不受同法第159 條第1 項
    、第161 條之2 、第161 條之3 、第163 條之1 及第164 條
    至第170 條規定之限制，合先敘明。
二、上揭犯罪事實，業經被告甲○○坦承不諱，且被告為警查獲
    後，經採集其尿液檢體送臺灣檢驗科技股份有限公司以酵素
    免疫分析法初步檢驗，再以氣相層析質譜儀法確認檢驗結果
    ，呈鴉片類、甲基安非他命陽性反應，有臺北縣政府警察局
    淡水分局毒品危害防制條例被移送姓名及代碼對表、臺灣檢
    驗科技股份有限公司96年10月24日濫用藥物尿液檢驗報告各
    1 紙附卷可稽（偵查卷第7 、8 頁）。按初次吸食煙毒者，
    經人體代謝作用於8 小時內，約有80% 之量排出，24小時後
    ，約有百分之90% 排出，72小時後仍有微量排出，依個人體
    質不同排出時間亦有差異，尤其成癮者其於吸食後120 小時
    內所採尿液，配合具公信力之儀器，仍可驗出等情，有憲兵
    司令部80年3 月25日80年鑑驗字0999號函可參，是若被告尿
    液中驗得鴉片類陽性反應，應認其於採尿回溯前120 小時（
    5 日）內某時有施用第一級毒品海洛因；又甲基安非他命經
    口服投與後約70% 於24小時內自尿中排出，約90 %於96小時
    內自尿水中排出，由於目前國內尿液中甲基安非他命之檢驗
    為鑑定其是否呈陽性反應尚未定其含量，且甲基安非他命成
    分之檢出與其投與方式、投與量、個人體質、採尿時間與檢
    測儀器之精密等諸多因素有關，因此僅憑尿液中呈現甲基安
    非他命陽性反應，並無法確切推算吸用時間距採集時間之長
    短，惟依上述資料推算，最長可能不會超過4 日，是若被告
    尿液中驗得甲基安非他命陽性反應，應認其於採尿回溯前96
    小時（4 日）內某時有施用第二級毒品甲基安非他命，有行
    政院衛生署藥物食品檢驗局81年2 月8 日（81）藥檢壹字第
    1156號函可稽；又人體施用甲基安非他命後，其主要代謝物
    中，未改變型態之甲基安非他命占施用劑量達43% ，安非他
    命則約為5%；人體若係施用安非他命後，主要代謝物中則有
    未改變型態之安非他命，但無甲基安非他命，有法務部調查
    局93年5 月4 日調科壹字第09362413980 號函可佐，足見人
    體若施用安非他命，其尿液代謝物不可能出現甲基安非他命
    ，惟人體若施用甲基安非他命，其尿液代謝物除主要有甲基
    安非他命外，亦可能有少量之安非他命，是本案被告為警查
    獲採集之尿液除呈現少量之安非他命陽性反應外，主要係呈
    現甲基安非他命之陽性反應，依上開函示，被告應係施用甲
    基安非他命，公訴意旨認被告係施用安非他命，尚有未洽。
    又毒品有煙吸、注射或口服等不同施用方式，其施用方式及
    用藥組合，並無固定模式，不同吸毒族群及不同毒品種類，
    可能有不同之施用方式及組合，且確有將海洛因及甲基安非
    他命混用之案例，有行政院衛生署管制藥品管理局94年3 月
    22日管檢字第0940002773號函可參。是被告供稱其於上揭時
    地將海洛因及甲基安非他命粉末混合加水注入針筒注射同時
    施用，應屬非虛。綜上，堪認被告自白與事實相符，應堪採
    信。
三、按「修正毒品危害防制條例就施用毒品者，祇於『初犯』及
    『五年後再犯』二種情形，有其追訴條件之限制，即須於初
    犯經觀察、勒戒或強制戒治釋放後，5 年內均無施用毒品之
    行為，始能認其前所實施之觀察、勒戒或強制戒治已足遮斷
    毒癮，而得於5 年後再犯時，再予適用初犯之規定，重行觀
    察、勒戒等程序。倘5 年內已經再犯，被依法追訴處罰，縱
    其第3 次（或第3 次以上）施用毒品之時間在初犯釋放5 年
    以後，即與『5 年後再犯』之情形有別，且因已於『5 年內
    再犯』，顯見其再犯率甚高，原實施觀察、勒戒或強制戒治
    ，已無法收其實效，而無5 年戒斷期之存在，自無再經觀察
    、勒戒及強制戒治之必要，應由檢察官逕行起訴，始符新法
    修正之本旨。」（最高法院95年度臺非字第59號、第65號判
    決、最高法院96年度第3 次刑事庭會議決議參照）。本件被
    告甲○○於90年間因施用毒品，經本院90年度毒聲字第311
    號裁定強制戒治，嗣於90年9 月5 日停止戒治釋放出所，所
    餘戒治期間付保護管束，於91年3 月1 日保護管束期滿執行
    完畢，惟其於上揭強制戒治執行完畢5 年內，又於93年間因
    施用第一級、第二級毒品，經臺灣高等法院93年度上訴字第
    1981號分別判處有期徒刑8 月、3 月，並定應執行刑有期徒
    刑10月確定，有臺灣高等法院被告前案紀錄表、臺灣士林地
    方法院檢察署刑案資料查註紀錄表、全國施用毒品案件紀錄
    表、起訴書及判決書影本等在卷可考。從而，被告本件犯行
    距上揭91年3 月1 日強制戒治執行完畢雖已逾5 年，惟被告
    在上揭強制戒治執行完畢後5 年內，既又施用毒品，並經法
    院判處罪刑確定，揆諸上開說明，本件被告施用第一級毒品
    、第二級毒品之犯行即與毒品危害防制條例第20條第3 項所
    指「5 年後再犯」之情形不同，應依法訴追審理。本案事證
    明確，被告犯行洵堪認定，應依法論科。
四、核被告甲○○所為，係犯毒品危害防制條例第10條第1 項、
    第2 項之施用第一級毒品及第二級毒品罪。其施用前持有第
    一級毒品海洛因、第二級毒品甲基安非他命之低度行為，各
    為施用之高度行為所吸收，均不另論罪。又被告於上揭時、
    地以同一注射行為犯上開施用第一級、第二級毒品罪，為想
    像競合犯，應依刑法第55條前段規定，從較重之施用第一級
    毒品罪處斷。公訴意旨認被告所犯上開2 罪，應予分論併罰
    ，尚非妥適。被告有事實欄所載前案犯罪科刑並執行完畢之
    情形，有臺灣高等法院被告全國前案紀錄表1 份在卷可查，
    其受有期徒刑執行完畢後，5 年內故意再犯有期徒刑以上之
    本罪，為累犯，應依刑法第47條第1 項之規定加重其刑。爰
    審酌被告前曾有施用毒品之犯行，經觀察、勒戒及強制戒治
    並判刑後，仍未戒除惡習而繼續施用，並考量其生活狀況、
    智識程度，施用毒品之次數，暨犯罪後坦承犯行等一切情狀
    ，量處如主文所示之刑。
據上論斷，應依刑事訴訟法第273 條之1 第1 項、第299 條第1
項前段，毒品危害防制條例第10條第1 項、第2 項，刑法第11條
前段、第55條前段、第47條第1 項，判決如主文。
本案經檢察官湯偉祥到庭執行職務。
中    華    民    國    97    年    2     月    29    日
                  刑事第三庭法  官  陳美彤
以上正本證明與原本無異。
如不服本判決，應於收受送達後10日內向本院提出上訴書狀，其
未敘述上訴之理由者並得於提起上訴後20日內向本院補提理由書
（均須按他造當事人之人數附繕本）。
                            書記官  賴麗容
中    華    民    國    97    年    2     月    29    日
附錄本判決論罪法條全文
毒品危害防制條例第10條
施用第一級毒品者，處 6 月以上 5 年以下有期徒刑。
施用第二級毒品者，處 3 年以下有期徒刑。


司法院資訊處製作；財團法人民間司法改革基金會備份。
